【裁判字號】    97,交抗,1796
【裁判日期】    971121
【裁判案由】    違反道路交通管理處罰條例
【裁判全文】
臺灣高等法院交通事件裁定            97年度交抗字第1796號
抗  告  人  甲○○
即受處分人
上列抗告人即受處分人因違反道路交通管理處罰條例案件，不服
臺灣板橋地方法院，中華民國97年9 月24日所為裁定（97年度交
聲字第2251號），提起抗告，本院裁定如下：
    主  文
原裁定撤銷，發回臺灣板橋地方法院。
    理  由
一、按汽車駕駛人，行經有燈光號誌管制之交岔路口闖紅燈者，
    處新臺幣（下同）1,800 元以上5,400 元以下罰鍰，道路交
    通管理處罰條例第53條第1 項定有明文。又依同條例第63條
    第1 項第3 款規定，汽車駕駛人有第53條情形者，除依原條
    款處罰鍰外，並予記點數3 點。
二、原處分意旨略以：抗告人即受處分人甲○○於民國（下同）
    97年4 月20日18時41分許，駕駛車號359-EK號營業用小客車
    ，行經臺北市○○○路與建國北路之交岔路口時，有「駕車
    行經有燈光號誌管制之交岔路口闖紅燈」之違規行為，經臺
    北市政府警察局交通警察大隊警員檢附採證照片填製臺北市
    政府警察局北市警交大字第A00000000 號舉發違反道路交通
    管理事件通知單（以下簡稱：舉發通知單）舉發，並經原處
    分機關於97年8 月13日以北監營裁字第裁40-A00000000號違
    反道路交通管理事件裁決書，依道路交通管理處罰條例第53
    條第1 項之規定，裁處罰鍰新臺幣（下同）2,700 元，並依
    同條例第63條第1 項第3 款之規定，記違規點數3 點。
三、抗告意旨略以：本件遭舉發之違規行為，實因案發時抗告人
    駕駛車輛之後方有救護車欲通行，抗告人僅將系爭車輛往前
    移動，禮讓該救護車通行所致；且依卷附之舉發照片觀之，
    橫向車道上之車輛均未通行，本件僅係舉發之照相設備過於
    敏感，抗告人並無「駕車行經有燈光號誌管制之交岔路口闖
    紅燈」之違規行為，請求撤銷原處分及原裁定云云。
四、經查：抗告人於前揭時地駕駛車號359-EK號營業用小客車，
    行經臺北市○○○路與建國北路之交岔路口時，有闖紅燈之
    行為等情，有舉發通知單1 紙及臺北市政府警察局中山分局
    97年9 月10日北市警中分交字第09733259000 號函1 紙暨採
    證照片2 幀等件附卷可稽，固堪信為真實。惟查：（一）依
    卷附臺北市政府警察局中山分局97年7 月3 日北市警中分字
    第09732284900 號書函所示，抗告人係於系爭路口之交通號
    誌紅燈5 秒後，始闖越該路口（見原審卷第9 頁），然衡諸
    常情，一般汽車駕駛人闖越紅燈，通常發生於通行路口之交
    通號誌由黃燈變換紅燈之際，或該路口交通號誌已轉成紅燈
    之初，鮮有於路口交通號誌轉為紅燈後一段時間（如本案係
    於路口交通號誌轉為紅燈5 秒後）始決意闖越紅燈之情形，
    是抗告人辯稱：伊係為禮讓救護車通行等語，尚非全不可信
    ，自有再斟酌之必要。（二）又本件抗告人經舉發違規事件
    （97年4 月20日18時41分許左右）前，系爭路段（臺北市○
    ○○路與建國北路之交岔路口）附近是否有救護車之出勤紀
    錄？或有無救護車行經該路段？非不得向臺北市政府消防局
    119 勤務中心查詢；再若有救護車通過該交岔路口，是否亦
    有紅燈闖越停止線之事實，有無被路口監視照相系統拍攝存
    證之情形，亦得向有關單位查證。原裁定法院未詳加調查，
    僅以抗告人先辯稱：本件違規因情況特殊要禮讓後方急駛而
    來之救護車，伊為使救護車順利通過，因而將車輛往前開，
    以致觸動感讓自動照相設施云云，嗣於提出本係聲明異議時
    ，又改稱：如伊闖紅燈，為何橫向車道眾多車輛都未起步，
    係測錄設施之感應設置太急云云，可知抗告人前後所辯情節
    不一等語，即認抗告人所辯：為禮讓救護車通行云云，並不
    可採，自嫌速斷。（三）再依卷附之舉發照片2 幀所示，案
    發當時系爭路口之停止線至停止前方之機車待轉區之間並無
    其他車輛，且抗告人駕駛車輛之左、右兩側亦無其他車輛，
    若抗告人係為禮讓後方救護車通行，似可將車輛往左、右前
    方處移動，而無向前直行通過路口之必要，抗告人捨此不為
    ，自非無可議之處；又依該2 幀採證照片所示，另有一輛小
    客車行駛於抗告人駕駛車輛之前方，且相距不遠，抗告人似
    緊隨該車而闖越紅燈，如依臺北市政府警察局中山分局前揭
    函示，抗告人係於路口交通號誌轉為紅燈5 秒後始闖越停止
    線，則於抗告人車輛前方行駛之上開車輛應亦有闖越紅燈之
    情形，則該車有無被舉發闖紅燈，亦可予以調查，若該車並
    無闖紅燈之情，則臺北市政府警察局中山分局上開函文所載
    之時間，是否有誤？自有再查明之必要；再抗告人超越停止
    線時之時速為每小時30公里等情，有臺北市政府警察局中山
    分局前揭函文及採證照片可證，是抗告人若僅為禮讓救護車
    通行，有無可能以時速30公里之速度通過系爭交岔路口？上
    述等情攸關抗告人是否確有前揭違規事實之認定，原裁定法
    院未予詳究，自有未洽。綜上所述，原裁定既有前揭可議之
    處，抗告人執此指摘原裁定不當，尚非全無理由，自應由本
    院將原裁定撤銷，並發回原審法院另為適法之裁定。
五、據上論斷，應依道路交通案件處理辦法第26條，刑事訴訟法
    第413 條前段，裁定如主文。
中    華    民    國    97    年    11    月    21    日
                  刑事第三庭審判長法  官  蔡秀雄
                                  法  官  許文章
                                  法  官  謝靜恒
以上正本證明與原本無異。
不得再抗告。
                                  書記官  陳珮茹
中    華    民    國    97    年    11    月    24    日


司法院資訊處製作；財團法人民間司法改革基金會備份。
